臺灣花蓮地方法院刑事判決　　　　　　 100年度簡上字第35號
上　訴　人
即　被　告　許賈軍忠原名賈軍.
選任辯護人　林國泰律師
上列上訴人即被告因詐欺案件，不服本院花蓮簡易庭 100年度花
簡字第282號，中華民國 100年4月25日第一審刑事簡易判決（聲
請簡易判決處刑案號：臺灣花蓮地方法院檢察署 100年度偵字第
1068號），提起上訴，本院管轄之第二審合議庭判決如下：
    主  文
上訴駁回。
    事  實
一、許賈軍忠（原名賈軍忠）明知於詐騙集團專門收集人頭帳戶
    或金融卡用以犯罪之社會現象層出不窮之際，倘將自己之提
    款卡提供他人使用，可能因此供詐騙集團用以詐使他人將款
    項匯入後，再加以提領之用，並能預見可能因而幫助他人從
    事詐欺取財犯罪，竟不違背其本意，而基於幫助他人詐欺取
    財之不確定故意，於民國100年1月14日14時55分前某時許，
    在桃園縣中壢火車站前，將其向臺灣銀行花蓮分行所申辦帳
    號000000000000號帳戶之金融卡交付予真實姓名年籍不詳之
    詐欺集團成員，並告知密碼，任由所屬或轉手之詐騙集團作
    為詐欺取財收受款項之工具。嗣該詐欺集團成員意圖為自己
    不法之所有，基於詐欺取財之犯意，利用上開金融卡及密碼
    等物，作為指示他人提款、轉帳及匯款之工具，在不詳地點
    ，以電話向賴秀珍佯稱係友人林千代欲向其借款，致賴秀珍
    不疑有他而陷於錯誤，依其指示於同日14時55分許，匯款新
    臺幣（下同） 6萬元至前開許賈軍忠帳戶。嗣因賴秀珍發覺
    有異而報警處理，經警循線查悉上情。
二、案經賴秀珍訴由花蓮縣警察局吉安分局報告臺灣花蓮地方法
    院檢察署檢察官偵查後聲請簡易判決處刑。
    理  由
壹、證據能力部分：
    按被告以外之人於審判外之陳述，雖不符合刑事訴訟法第15
    9條之1至第159條之4之規定，但經當事人於審判程序同意作
    為證據，法院審酌該言詞陳述或書面陳述作成時之情況，認
    為適當者，亦得為證據。當事人、代理人或辯護人於法院調
    查證據時，知有同法第159條第1項不得為證據之情形，而未
    於言詞辯論終結前聲明異議者，視為有前項之同意，同法第
    159條第1項及第159條之5分別定有明文。經查，證人賴秀珍
    於警詢時之供述，雖屬傳聞證據，惟經當事人及其辯護人於
    本院準備程序中同意作為證據而不予爭執（見本院卷第36頁
    ），且於本院審理時迄至言詞辯論終結前亦未就證據能力部
    分聲明異議，本院審酌前述證據資料製作時之情況，尚無違
    法不當及證明力明顯過低之瑕疵，認為以之作為證據應屬適
    當，依同法第159條之5規定，前揭證據資料有證據能力，合
    先敘明。
貳、實體部分：
一、訊據上訴人即被告（以下簡稱被告）固不否認有於100年1月
    14日在桃園縣中壢火車站前將上開帳戶之金融卡交付予真實
    姓名年籍不詳之詐欺集團成員，並於交付前開金融卡後 2時
    許，以電話聯絡方式告知真實姓名年籍不詳之詐欺集團成員
    前開金融卡之密碼，惟矢口否認有何幫助詐欺取財之犯行，
    辯稱：伊係應徵工作，對方稱要測試扣款功能，始將金融卡
    及密碼交付予他人云云。
二、經查：
(一)上開臺灣銀行花蓮分行000000000000帳戶係被告所開設，被
    告於100年1月14日14時55分許前某時，在桃園縣中壢火車站
    前，將上開帳戶之金融卡交付予某真實姓名年籍不詳之成年
    男子並告知金融卡密碼之事實，為被告坦認不諱，並有臺灣
    銀行花蓮分行帳戶開戶資料及往來交易明細在卷可稽。嗣某
    詐欺集團成員利用被告上開金融卡及密碼等物，作為指示他
    人提款、轉帳及匯款之工具，在不詳地點，以電話向被害人
    賴秀珍佯稱係友人林千代欲向其借款，致賴秀珍陷於錯誤，
    依指示於同日 14時55分許，匯款6萬元至被告前開帳戶內之
    事實，業據被害人賴秀珍於警詢指訴述綦詳，並有匯款申請
    書及臺灣銀行花蓮分行100年2月9日花蓮營字第10050001821
    號函檢附被告前開帳戶開戶資料及歷史明細查詢在卷可佐，
    且互核相符。是被告上開帳戶確供詐騙集團使用，而使被害
    人賴秀珍陷於錯誤將金錢匯入上開帳戶之事實，足堪認定。
(二)按金融卡事關個人財產權益之保障，其專有性甚高，除本人
    或與本人親密關係者外，難認有何理由可自由流通使用該金
    融卡，一般人均有妥為保管及防止他人任意使用之認識，且
    該等物品如落入不明人士手中，而未加以闡明正常用途，極
    易被利用為與財產犯罪有關之犯罪工具，此為吾人依一般生
    活認知所易於體察之常識，而有犯罪意圖者，非有正當理由
    ，竟徵求他人提供帳戶金融卡，客觀上可預見其目的，係供
    為某筆資金之存入後再行領出之用，且該筆資金之存入及提
    領過程係有意隱瞞其流程及行為人身分曝光之用意，一般人
    本於一般認知能力均易於瞭解（最高法院93年度臺上字第31
    號判決意旨參照）。且邇來詐騙集團成員為掩飾其等不法行
    徑，以避免執法人員循線查緝，經常利用他人存款帳戶、金
    融卡暨密碼，以確保犯罪所得免遭查獲，類此案件在社會上
    層出不窮，亦屢經報章雜誌及其他新聞媒體再三披露，此為
    一般大眾所認知。查依被告於本院準備程序時陳述：伊於79
    年即18歲時開始使用存摺、金融卡，知道除伊以外之人取得
    其金融卡、密碼即可領取帳戶內之款項，伊將金融卡交給真
    實姓名年籍不詳之人時，知道對方可能會提錢出來，所以將
    帳戶內的錢領完後，始將金融卡交付給他，將金融卡交付予
    對方約 2時許，對方打電話詢問伊密碼，伊事先就想到可能
    是詐騙集團，所以將錢提領完畢後，才交付金融卡給對方，
    且因錢已領完，所以才告訴對方密碼；對方要求伊交付存摺
    、金融卡時，伊已有所防備，想到可能詐騙集團，才會將錢
    提領完畢後，才將存摺、金融卡交付對方等語（見本院卷第
    35頁），足見被告知悉將提款卡、密碼提供予真實姓名年籍
    不詳之成年人及其所屬或轉手之詐騙集團成員使用後，被害
    人存入某筆資金後，真實姓名年籍不詳之成年人及其所屬或
    轉手之詐騙集團成員即可持被告提供之金融卡、密碼領出被
    害人匯入之該筆資金，客觀上被告可預見真實姓名年籍不詳
    之成年人及其所屬或轉手之詐騙集團成員使用被告提供之帳
    戶作為存入、提領資金之用，應係有意隱瞞其流程及行為人
    身分曝光之用意。被告明知交付前揭金融卡及告知密碼予不
    明人士使用，極易被利用為與財產犯罪有關之犯罪工具，且
    被告事先已想到該不詳之人可能是詐騙集團，足認被告有預
    見其帳戶金融卡之提供，應係用來作為犯罪之用，竟猶仍提
    供予他人使用，則持用人將該帳戶用來供自己或他人作為詐
    欺取財之用，顯亦為被告所容忍及允許而不違反被告之本意
    ，被告有幫助詐欺取財之不確定故意，足堪認定。
(三)至被告辯稱：伊係在「自由時報」上應徵工作，對方稱為測
    試有無扣款功能，要求伊交付存摺及金融卡，伊急於找工作
    始受騙；伊於同年月14日23時許，在桃園縣中壢火車站前交
    付金融卡予對方，翌（15）日16時許，對方以電話告知伊金
    融卡放置在中壢火車站的旅客保管櫃，伊取出金融卡後發現
    密碼遭變更，對方稱求職者人數多，會計統一用一密碼做測
    試，並告知變更後密碼，伊測試後發現帳戶內多一筆 6萬元
    存款，遂詢問對方，對方稱係作業疏失匯錯對象；伊於同年
    月17日至臺灣銀行詢問，經銀行行員告知帳號已遭凍結，伊
    旋即至桃園縣警察局中壢分局普仁派出所（下稱普仁派出所
    ）報案云云。惟查：
 1、被告雖於警詢及偵訊時提出記載有「門市櫃臺機動司機0000
    000000」之報紙徵人啟事廣告（見警卷第10頁、偵卷第40頁
    ），惟被告於警詢時供稱：伊係提供與當時所見內容及電話
    一模一樣之求職報紙予警方，因為當初報紙已遺失等語（見
    偵卷第19頁即 100年1月21日警詢筆錄第3頁），故無從據前
    開報紙徵人啟事廣告，驟認被告所提之前開報紙徵人啟事廣
    告與被告所稱之徵人啟事廣告相同，故被告是否因見報紙徵
    人啟事廣告後與真實姓名年籍不詳之詐騙集團成員聯繫，已
    非無疑。
 2、查被告前開帳戶於100年1月份存摺密碼及金融卡密碼解除鎖
    碼均無變更密碼之情，有臺灣銀行花蓮分行 100年7月8日花
    蓮營字第 10050009661號函附卷可稽（見本院卷第54頁），
    足認於100年1月間被告前開帳戶之存摺及金融卡並無變更密
    碼。又被告自同年月15日14時許起迄24時止，均無以所持用
    之行動電話門號0000000000號與對方所持用之行動電話門號
    0000000000號通話或傳送簡訊之紀錄，而自同年月16日起迄
    同年月21日止，被告所使用之行動電話門號除於同年月16日
    22時43分5秒許及同日22時43分6秒許與行動電話門號000000
    0000號各有 1秒鐘之通話秒數外，僅有被告以前開行動電話
    門號撥打予行動電話門號 0000000000號通話秒數為0秒鐘之
    通聯紀錄等情，亦有被告持用之行動電話門號通聯紀錄附卷
    可佐（見本院卷第46至52頁）。依上開通聯紀錄 2次之通話
    時間均僅有 1秒，若係詢問密碼變更或匯款錯誤事項，顯不
    可能僅有 1秒通話時間，被告辯稱於同年月15日14時許取回
    金融卡後，發現密碼遭變更及有1筆6萬元存款，遂撥打電話
    給對方詢問變更後密碼及帳戶內匯款云云，顯係臨訟卸責之
    詞，不足採信。
 3、又被告辯稱：伊發覺有異時，旋即於100年1月17日16時許就
    近前往普仁派出所報案，經值班警員告知該派出所承辦此類
    案件之蕭姓員警放假，乃由該值班員警撥打電話給放假中之
    蕭姓警員並轉交給被告接聽，被告先將其遭騙之所有情形告
    知，蕭姓警員即在電話中向被告告稱要準備存摺、提款卡後
    ，再約時間到派出所製作筆錄，原本雙方約定同年月20日下
    午，但後來被告因請其太太從花蓮郵寄存摺到中壢，至同年
    月20日仍未到達，直到同年月21日才收到，所以被告又與蕭
    姓警員約在同年月21日下午再前往派出所製作筆錄，直至同
    年月21日下午被告到警局製作筆錄時，蕭姓警員才告知本件
    被害人有報案，而告知被告係犯罪嫌疑人，將被告函送法辦
    云云。惟查，被告於同年月21日經臺灣銀行客服人員告知，
    伊已被設定為警示帳戶，始向普仁派出所報案等情，有桃園
    縣政府警察局中壢分局100年3月18日中警分刑字第10070218
    61號函及被告 100年1月21日警詢筆錄各1份附卷可佐（見偵
    卷第21頁、第24至27頁），故被告是否於 100年1 月17日16
    時許即已前往普仁派出所報案，已有疑問。且提供帳戶之人
    於其帳戶遭設定警示帳戶後再前往警局報案之情形，所在多
    有，況被告於交付金融卡及告知密碼予對方時已有幫助詐欺
    取財之不確定故意，已如前述，縱被告於100年1月17日16時
    許即有報案，無足為被告有利之認定，況此僅係事後所為，
    無解於被告確有幫助詐欺取財之犯行。
二、綜上所述，被告前揭所辯，均不足採。本件事證明確，被告
    幫助詐欺取財之犯行，洵堪認定，應依法論科。
三、按刑法上之幫助犯，係對於犯罪與正犯有共同之認識，而以
    幫助之意思，對於正犯資以助力，而未參與實施犯罪之行為
    者而言（最高法院75年度臺上字第1509號、88年度臺上字第
    1270號判決參照）。是以，如未參與實施犯罪構成要件之行
    為，而係出於幫助之意思提供助力，即屬幫助犯，而非共同
    正犯。茲查本案被告提供其所有上揭帳戶之金融卡、密碼予
    詐騙集團成員使用，致使被害人將款項轉入被告提供之帳戶
    ，此僅係就他人之詐欺取財犯行提供助力，並無積極證據證
    明被告知悉實施詐欺者將如何犯罪，而無法於本件認定被告
    有實施詐欺犯行之共同犯意聯絡，然被告既將金融帳戶交付
    他人使用，可能遭持以從事財產犯罪有所認知，其有幫助他
    人犯詐欺取財罪之不確定故意甚明。核被告所為，係犯刑法
    第30條第 1項前段、第339條第1項幫助詐欺取財罪。被告幫
    助他人遂行詐欺取財之犯行，應依刑法第30條第 2項規定，
    按正犯之刑減輕之。原審業已審酌被告將其所申辦之銀行帳
    戶金融卡提供予詐欺集團使用，實際上助長詐騙財產犯罪之
    風氣，造成無辜受騙民眾受有金錢損失，擾亂金融交易往來
    秩序，執法人員亦難以追查詐騙集團成員之真實身分及犯罪
    後之態度等一切情狀，量處被告有期徒刑 3月，如易科罰金
    ，以1,000元折算1日，並無不合，被告上訴意旨，仍執陳詞
    ，指摘原判決不當，核無理由，應予駁回。
據上論斷，應依刑事訴訟法第455條之1第 1項、第3項、第368條
，判決如主文。
本案經檢察官簡淑如到庭執行職務
中    華    民    國   100    年    11    月    10    日
                  刑事第二庭審判長法官  蔡寶樺
                                  法官  林恒祺
                                  法官  林季緯
本件不得上訴。
中    華    民    國   100    年    11    月    14    日
                                  書記官